【裁判字號】    98,上訴,2562
【裁判日期】    990121
【裁判案由】    搶奪等
【裁判全文】
臺灣高等法院臺中分院刑事判決        98年度上訴字第2562號
上  訴  人
即  被  告  乙○○
上列上訴人即被告因搶奪案件，不服臺灣臺中地方法院98年度訴
字第3621號中華民國98年11月12日第一審判決（起訴案號：臺灣
臺中地方法院檢察署98年度偵字第22221號），提起上訴，本院
判決如下：
    主  文
原判決關於搶奪丙○○財物及定應執行刑部分均撤銷。
乙○○被訴搶奪丙○○財物部分無罪。
    理  由
一、公訴意旨略以：被告乙○○意圖為自己不法之所有，穿著白
    色上衣，頭戴半罩式深色安全帽，配戴口罩，騎乘不詳車號
    車身為深色之機車，於民國98年8月26日上午6時52分許，在
    臺中市○○○街129號前，由右後方靠近甫下車之丙○○，趁
    其不及防備之際，伸手搶走丙○○背在右肩上之皮包（內有
    現金約新臺幣3500元、信用卡一張、身分證二張、全民健康
    保險卡二張、駕照一張、易利信手機一支、印章三枚、索尼
    牌相機一部、購票憑證一張等物)一個，得手後，由工學2街
    左轉往工學路151巷之方向逃逸。因認被告涉犯刑法第325條
    第1項之搶奪罪嫌云云。
二、按犯罪事實應依證據認定之，無證據不得認定犯罪事實；又
    不能證明被告犯罪者，應諭知無罪之判決，刑事訴訟法第15
    4條第2項、第301條第1項分別定有明文。另認定不利於被告
    之事實，須依積極證據，茍積極證據不足為不利於被告事實
    之認定時，即應為有利於被告之認定，更不必有何有利之證
    據，且刑事訴訟法第161條第1項規定：檢察官就被告犯罪事
    實，應負舉證責任，並指出證明之方法，因此檢察官對於起
    訴之犯罪事實，應負提出證據及說服之實質舉證責任，倘其
    所提出之證據，不足為被告有罪之積極證明，或其指出證明
    之方法，無從說服法院以形成被告有罪之心證，基於無罪推
    定之原則，自應為被告無罪判決之諭知（參最高法院30年上
    字第816號、92年台上字第128號判例)。
三、檢察官認被告涉有本件搶奪罪嫌，無非係以被害人丙○○
    於警詢時之證詞，被告於警詢及偵訊時之供詞，監視錄
    影翻拍照片、該錄影翻拍照片與被告所犯其他搶奪案件之監
    視錄影畫面比對照片、被害人之照片指認紀錄、搶奪現場圖
    等為其依據。惟本院訊之被告乙○○，堅詞否認有為本件搶
    奪行為，辯稱：伊只有做原審判決中搶奪被害人戊○○、丁
    ○○財物這兩件犯行（此部分因被告未上訴，已經判決確定
    ），伊在原審所以會對本件也認罪，是因為法官說趕快認罪
    ，會判輕一點，但伊確實沒有做，監視錄影畫面中之嫌犯所
    騎乘之機車，檢察官也認為並不是贓車，已對伊為不起訴處
    分，而既不是贓車，亦與伊行搶時都是騎乘贓車為之，有所
    不同等語。
四、經查，被害人丙○○於98年8月26日上午8時3分即被搶後
    第一時間報警時在警詢中指稱：「我看見歹徒只有一人，身
    著深色衣服，衣服未紮進褲子內，其他的不清楚，歹徒長相
    背後看起來壯壯的，歹徒戴全罩式安全帽，安全帽是深色的
    ，騎乘重型機車」（參警卷第20-21頁筆錄），經警調取案
    發現場相關路口監視錄影內容供被害人觀看後，被害人於98
    年9月11日在警詢中陳稱：「當時我遭一名男性歹徒騎一部
    機車尾隨我，然後由我後右方靠近，並拉扯我右手肩上橘色
    皮包，歹徒得手後往工學路151巷口的方向逃逸，歹徒頭戴
    深色安全帽，當時我以為是深色上衣，經警方調閱現場監視
    畫面後，我才知道該歹徒身穿白色上衣及騎乘深色機車，而
    且有戴口罩。警方提供的指認紀錄表中編號2之人，經我當
    場指認後，我覺得是他，因當時很慌張，遭搶後有跌倒受傷
    ，等我爬起來後，馬上從後方看到的是背面壯壯的男子，經
    我今天來指認警方所查獲之歹徒時，我覺得跟搶我的人很像
    」（參警卷第25頁筆錄）。於99年1月7日在本院審理中具
    結證稱：「（問：當時，妳有無看到搶犯？）我沒有看到搶
    犯的臉，我並沒有看到搶犯的正面，我只看到搶犯的背面」
    、「（問：當庭被告是否就是搶妳的人？有無辦法指認出來
    ？）我沒有辦法指認，當初，我看到的嫌犯，他的背影是壯
    壯、肩膀蠻寬的」、「（問：妳在警局所做的筆錄是否實在
    ？）實在」、「（問：警察有調監視錄影帶，這部分有無要
    妳指認？）有」、「（問：妳在警局做筆錄，有提到說，這
    個歹徒是戴口罩，是穿白色短袖上衣，這部分是看到監視錄
    影帶後才說的？或者是沒有看到監視錄影帶前就講的？）我
    是有告訴警察說，歹徒是有戴口罩、是穿沒有扣的襯衫，但
    我沒有說是白色的襯衫」、「（問：現在請妳再回憶一下，
    歹徒是穿襯衫或是T恤？）是穿襯衫，但沒有扣鈕扣，因為
    他騎走時，我有看到他兩邊有被吹開來」（參本院卷第51-5
    2頁筆錄）。依被害人前揭所述可知：(甲)被害人於被搶時，
    並未看到歹徒之正面，只看到背後身材壯壯的，亦即被害人
    根本無法指認歹徒之長相，(乙)被害人於報案初時指稱歹徒係
    穿深色衣服，沒有紮進褲子內，也沒有提到歹徒有戴口罩，
    於警察調閱案發現場相關路口監視器過濾可能嫌犯請被害人
    指認時，被害人才就監視器畫面中被警察鎖定之嫌犯樣貌，
    指訴搶奪其財物之人為穿白色上衣戴口罩之人，(丙)被害人在
    本院證稱於警詢中沒有說歹徒是穿白色衣服，且說歹徒係穿
    襯衫，沒有扣鈕釦，因為其有看到歹徒離開時上衣兩邊有被
    吹開來。茲被害人既未看到歹徒之正面，則其於警詢中指認
    被告之正面照片（即警卷第27頁）即為行搶之歹徒，即欠缺
    可信性。又被害人於警詢初始即印象最深刻之時指稱歹徒是
    穿深色衣服，在本院並證稱歹徒是穿襯衫，於離開時上衣兩
    邊有被吹開來，與警察調閱監視器內容鎖定之嫌犯影像身穿
    白色T恤上衣，因身材有些肥胖，致上衣下擺緊貼住身體而
    無法吹開來之情況（參警卷第23頁翻拍照片），顯不相同，
    是以該監視器錄影畫面影像之人，與被害人所描述搶奪其財
    物之人，並不相符。至被害人第二次警詢中指訴歹徒之穿戴
    情形，既是依錄影監視器所呈現之畫面而為陳述，且與其最
    初報案時陳述之內容迥異，則其陳述即無憑信性。
五、次查，被告於警詢、偵訊、檢察官聲請羈押於原審法院法官
    訊問時，雖承認前揭另兩件搶案，但均否認有為本件搶奪行
    為，於經檢察官起訴後，在原審接押訊問時，亦為同樣之陳
    述，此有各該筆錄在卷可佐。被告於原審準備及審判程序中
    雖表示認罪，但並未對本件為具體之供述，且被告有多次竊
    盜、搶奪前科（參臺灣高等法院被告前案紀錄表），本案檢
    察官原亦起訴被告涉有二件竊盜三件搶奪犯嫌，並構成累犯
    ，被告可謂素行甚為不良之人，原審卻就三件搶奪案件，均
    僅判處最低刑度即有期徒刑七月，是可信被告供稱其係為求
    從輕量刑，而認本罪，應該為真。而被告既為請從輕量刑，
    方對本件搶案為認罪之表示，且未就本件為具體之供述，則
    該認罪即與被告對於自己犯罪事實之自白不同，不得作為判
    斷被告犯罪之證據。
六、綜上所述，本件檢察官所舉之證據，尚無法使本院形成被告
    有搶奪被害人丙○○財物之確信，依前開判例意旨，本件即
    應為有利於被告之認定，更不必有何有利之證據。此外，復
    查無其他積極證據足資證明被告有何搶奪被害人丙○○財物
    之犯行，依前揭法條規定，即應為被告無罪之諭知。原審法
    院未詳予勾稽上開證據，遽對被告為論罪科刑之判決，尚有
    未合。被告上訴否認犯罪，並指摘原審判決不當，為有理由
    ，本院自應將原審判決就此部分予以撤銷改判，改為被告無
    罪之判決。又原審判決此部分既經撤銷改判無罪，則原審判
    決就被告據以定應執行刑之諭知即失所附麗，應一併撤銷。
據上論斷，應依刑事訴訟法第369條第1項前段、第364條、第301
條第1項，判決如主文。
本案經檢察官甲○○到庭執行職務。
中    華    民    國    99    年    1     月    21    日
            刑事第七庭    審判長法  官  林  榮  龍
                                法  官  張  惠  立
                                法  官  李  秋  娟
以上正本證明與原本無異。
如不服本判決應於收受送達後十日內向本院提出上訴書狀，其未
敘述上訴理由者，並得於提起上訴後十日內向本院補提理由書狀
（均須按他造當事人之人數附繕本）「切勿逕送上級法院」。
                                書記官  詹  錫  朋
中    華    民    國    99    年    1     月    21    日


司法院資訊處製作；財團法人民間司法改革基金會備份。
